【裁判字號】    88,上訴,2586
【裁判日期】    890131
【裁判案由】    偽造有價證券等
【裁判全文】
臺灣高等法院刑事判決                          八十八年度上訴字第二五八六號
    上  訴  人  臺灣板橋地方法院檢察署檢察官
    被      告  乙○○
    指定辯護人 本院公設辯護人
右上訴人，因被告偽造有價證券等案件，不服臺灣板橋地方法院八十七年度訴字第一
九０六號，中華民國八十八年三月二十五日第一審判決（起訴案號：臺灣板橋地方法
院檢察署八十七年度偵字第一一三七０號），提起上訴，本院判決如左：
    主  文
上訴駁回。
    理  由
一、公訴意旨以：被告乙○○於民國（下同）八十七年二月間某日，在台北縣板橋市
    ○○路某處，明知發票人施邱玉碧所有，於八十六年十一月二十五日失竊，票號
    0000000號之空白支票，為來路不明之贓物，竟收受年籍姓名均不詳之謝
    姓男子所交付之上開支票。又意圖供行使之用，偽刻施邱玉碧之印章一枚，在台
    北縣板橋市○○路二００號其所經營之鵝肉店內，偽造支票之發票日為八十七年
    五月六日，面額新台幣（下同）壹拾捌萬陸仟元整，交予不知情之友人蔡安哲，
    借款十八萬六千元，但因施邱玉碧已掛失止付而遭退票，旋為警查獲。因認被告
    乙○○所為，涉有刑法第三百四十九條第一項之收受贓物罪及第二百零一條第一
    項之偽造有價證券罪嫌云云。
二、公訴人認被告乙○○涉有上開罪嫌係以：告訴人蔡安哲及被害人施邱玉碧之夫施
    丁財之指訴，及支票影本、支票掛失止付通知書等資料為據，且檢察官當庭命被
    告書寫壹至拾等國字，其字跡亦與支票之字跡相同等情為其主要論據。訊據被告
    乙○○堅決否認有上開收受贓物等罪嫌，辯稱：這張支票是一位叫做李光敏跟一
    位姓謝的拿給我的，因為我跟李光敏的互助會，後來標到十一、十二次左右，我
    都標不到，我就跟他解除互助會，他就拿這張支票給我，他應該還我之前所繳交
    的會款，應該是四十幾萬元，他給我三張票，本案的支票是其中的一張，我就將
    票交給蔡安哲，：：：，我跟廖寶埕合夥跟李光敏二萬元的會，廖出五千元，我
    出一萬五千元，因為標不到會，就解除合夥，李光敏就把票子交給我，當時有照
    會銀行說票沒問題等語。
三、按犯罪事實應依證據認定之，無證據不得推定其犯罪事實，刑事訴訟法第一百五
    十四條定有明文，又告訴人之告訴，係以使被告受刑事訴追為目的，是其陳述是
    否與事實相符，仍應調查其他證據以資審認；且認定不利於被告之事實，須依積
    極證據，苟積極證據不足為不利於被告事實之認定時，即應為有利於被告之認定
    ，更不必有何有利之證據（最高法院五十二年台上字第一三００號判例及三十年
    上字第八一六號判例參看）。經查：本件被告交予告訴人蔡安哲之面額十八萬六
    千元之支票一紙，固經檢察官當庭命被告書寫壹至拾等國字，公訴人認其字跡與
    支票之字跡相同，惟上開被告當庭書寫之字跡，與支票之字跡其筆勢與運筆之方
    式亦有不同之處，是本件公訴人之比對僅係主觀之認定，尚乏客觀之依據，僅以
    當庭書寫之字跡即認定該支票係被告所偽造，顯有不足。次查，證人蔡安哲到庭
    結證稱：（問：這張十八萬六千元支票是何人交給你？）是乙○○交給我，他拿
    支票跟我調現金，他說支票是會錢收進來的，他向我調支票同額的現金，她跟我
    說到期前，會拿現金來換回去，當時是三月底，我有照會過那張票，是正常，要
    到期前，我找不到高太太，我再照會時，票已經掛遺失，我就不敢軋進去等語（
    見原審八十七年十二月十六日筆錄）。參以被告確有參加李光敏之互助會，此有
    互助會合約書影本一紙可稽（附於偵字第一七二四九號卷第十四頁），而上開告
    訴人蔡安哲收受之支票背面復經被告乙○○背書（見偵查卷第五頁），被告與蔡
    安哲又係熟識，被告交付該支票，如支票未獲兌現，被告並不能解免其債務，茍
    被告知悉該支票係來路不明之贓物，且係空白之支票，衡情被告當無可能再背書
    其上以自曝其短，是被告辯稱支票係因跟李光敏之互助會而收取，當時曾照會銀
    行，不知是贓物等情，尚堪採信。又被害人施邱玉碧之夫施丁財於警訊中之筆錄
    及支票影本、掛失止付通知書等資料，僅足證明施邱玉碧確有支票遺失之事實，
    亦難憑此即認被告知悉收受之支票係屬贓物。此外，復查無其他積極確切之證據
    足資認定被告乙○○有何收受贓物、偽刻施邱玉碧印章、偽填支票金額之犯行，
    既不能證明被告犯罪，原審因而為被告無罪之諭知，經核並無不合。
四、檢察官提起上訴略謂，被告聲稱參加李光敏之互助會，但竟無互助會名單，而被
    告提出之互助會合約書內之字跡又與被告之字跡相符，被告所提李光敏之電話號
    碼無法通訊，再依合約書所載之資料，調閱李光敏之口卡供被告指認，竟非「李
    光敏」，被告顯係信口雌黃，該互助會合約書，應為臨訟杜撰，原審未將被告之
    筆跡送請鑑定，其認定支票非被告所簽，尚有未當，指摘原判決諭知被告無罪係
    屬不當云云。惟被告確有與陳廖寶呈合夥上會，此業據陳廖寶呈於原審證述明確
    （見原審卷七十三、七十四頁）。又另案之告訴人甲○○（八十七年偵字第九四
    三一號）於本院調查時供稱：「我有看到別人開票給她，支票不是她的筆跡，不
    必鑑定，但被告有詐欺。」（見本院八十八年十二月一日筆錄），甲○○與被告
    利害相反，當無故為有利供述之可能，其供述支票非被告簽發一節，當可採信，
    且經本院核對被告之筆跡與前述支票之筆跡之筆勢與運筆之方式均不同，本院認
    無鑑定之必要，檢察官之上訴為無理由，應予駁回。
五、檢察官起訴部分既經判決無罪，則移送併案審理部分，即台灣板橋地方法院檢察
    署八十七年偵字第九四三一號、第一七二四九號案件，與本件即無連續犯之裁判
    上一罪關係之可言，應退回原移送單位另行依法處理，附此敘明。
據上論斷，應依刑事訴訟法第三百六十八條，判決如主文。
本案經檢察官沈明彥到庭執行職務
中      華      民    國    八十九    年      一      月    三十一    日
                              臺灣高等法院刑事第二十二庭
                                  審判長法  官  童  有  德
                                        法  官  林  文  舟
                                        法  官  林  明  俊
右正本證明與原本無異。
如不服本判決應於收受送達後十日內向本院提出上訴書狀，其未敘述上訴之理由者並
得於提起上訴後十日內向本院補提理由書（均須按他造當事人之人數附繕本）。
                                        書記官  蕭  進  忠
中      華      民      國    八十九    年      二      月      二      日


司法院資訊處製作；財團法人民間司法改革基金會備份。
